---
title: 'Caso practico unidad 5: Diseño de Experimentos'
output:
  word_document: default
  html_document:
    df_print: paged
  pdf_document: default
---

```{r}
knitr::opts_chunk$set(echo = TRUE)
```


1. Una empresa quiere determinar si las diferentes formaciones que reciben sus empleados tiene influencia en el tiempo que tardar en realizar una tarea. Los doce empleados nuevos son distribuidas en $4$ grupos de personas $3$ cada uno. A cada grupo, se le asigna aleatoriamente un tipo de formación. Los resultados en la mencionada tarea, con el correspondiente tipo de formación, son los siguientes:

```{r}
tiempo=c(2,3,5,6,4,2,3,5,2,3,1,4)
formacion = as.factor(rep(c("1","2","3","4"),each=3))
(datos=data.frame(tiempo,formacion))
```

## Solución

Ver si podemos rechazar la hipótesis
nula $H_0:\mu_1=\mu_2=\mu_3=\mu_4.$

Una vez definida la tabla, realizamos el contraste ANOVA:
```{r}
summary(aov(datos$tiempo ~ datos$formacion))
```
El p-valor está en la zona de penumbra, es decir, está entre 0.05 y 1. Por tanto, no podemos tomar una decisión clara. Si ponemos como umbral 0.05, podríamos concluir que no tenemos evidencias suficientes para rechazar que los resultados en el entrenamiento son distintos según el tiempo usado.

Aunque no se pide comprobaremos la igualdad de varianzas

```{r}
bartlett.test(datos$tiempo ~ datos$formacion)
```

```{r}
library(car)
leveneTest(datos$tiempo ~ datos$formacion)
```


Comprobemos las  sumas de los cuadrados


```{r}
ni=c(3,3,3,3)
k=4
N=sum(ni)
SST= sum(datos$tiempo^2)- sum(datos$tiempo)^2/N
SST
Sumas_col=aggregate(datos$tiempo,by=list(datos$formacion),sum)
Sumas_col$x/ni
SSTr=sum(Sumas_col$x^2/ni)-sum(datos$tiempo)^2/N
SSTr
SSE=SST-SSTr
SSE
```

eL $p$-valor es

```{r}
Fest=(SSTr/3)/(SSE/8)
Fest
1-pf(Fest,3,8)
pf(Fest,3,8,lower.tail=FALSE)
```


