---
title: "Caso practico"
output:
  word_document: default
  html_document: default
---

```{r setup, include=FALSE}
knitr::opts_chunk$set(echo = TRUE)
```

###  Contexto del caso practico proyecto

El caso de negocio a usar en este caso practico es el dataset "Bank Marketing" UCI dataset. Los datos estan relacionados con las campa?as de marketing directo de una institucion bancaria portuguesa. Las campa?as de marketing se basaron en llamadas telefonicas. A menudo, se necesito mas de un contacto para el mismo cliente, para poder vender el deposito a plazo bancario..


El objetivo realizar un primer analisis exploratorio del dataset y perfilar a los los clientes que contrataran un deposito a plazo (variable y).

El dataset que vamos a utilizar está disponible en el campus con el nombre de bank-additional-full.csv. Este dataset fue descargado de http://archive.ics.uci.edu/ml/datasets/Bank+Marketing) donde ha sido publicado por  el Banco de Portugal https://www.bportugal.pt/estatisticasweb."

### Solucion

### 1. Exploracion del dataset

En primer lugar cargamos las librerias necesarias: 

```{r librerias}
library(ggplot2)
library(tidyverse)
library(gmodels)
library(ggmosaic)
library(corrplot)
```

Leemos el dataset: 


```{r preliminary}
## Loading the dataset
bank <- read.csv("bank-additional-full.csv", sep=";")

```


Las variables que tenemos en el dataset son las siguientes:

**Variables related to bank client data:**

1.	Age:	Client's age.
2.	Job:	Client's type of job.
3.	Marital:	Client's marital status, divorced means divorced or widowed.
4.	Education:	Client's education.
5.	Default:	Client has previosly defaulted.
6.	Housing:	Client has a housing loan.
7.	Loan:	Client has a personal loan.

**Variables related to last contact of the current marketing campaign:**

8.	Contact:	Contact communication type (telephone or cellular).
9.	Month:	Last contact month of year.
10.	day_of_week:	Last contact day of week.
11.	duration:	Last contact duration in seconds. If duration is 0s, then we never contacted a client to sign up for a term deposit account.
12. Pdays: number of days that passed by after the client was last contacted from a previous campaign (numeric; 999 means client was not previously contacted)
13. Previous: number of contacts performed before this campaign and for this client (numeric)
14. Poutcome: outcome of the previous marketing campaign (categorical: 'failure','nonexistent','success')

**Social and economic context attributes:**

15. Emp.var.rate: employment variation rate - quarterly indicator (numeric)
16. Cons.price.idx: consumer price index - monthly indicator (numeric)
17. Cons.conf.idx: consumer confidence index - monthly indicator (numeric)
18. Euribor3m: euribor 3 month rate - daily indicator (numeric)
19. Nr.employed: number of employees - quarterly indicator (numeric)

**Output variable (desired target):**

20: y - has the client subscribed a term deposit? (binary: 'yes', 'no')

#### Realizamos una exploracion inicial:

Revisamos los primeros casos para hacernos una idea de los datos:

```{r check 1}

ncol(bank)
nrow(bank)
head(bank,10)
```

Revisamos los tipos de las variables y hacemos un estudio univariable de los datos con los estadisticos de sumarizacion:

```{r check 2}
str(bank)
summary(bank)
```

Comprobamos la estructura de la vairable objeto del estudio.

```{r check 3}
summary(bank$y)
CrossTable(bank$y)
```

Creamos una variables dependiente binaria: 

```{r check 4}
bank <- bank %>%
  mutate(y_binary = ifelse(y == "no",0,1))
```

Revisamos la distribucion de la variable dependiente

```{r check 5}
hist(bank$y_binary)
summary(bank$y_binary)
```

Nos hacemos una idea inicial de los missing de las variables:

```{r check 6}
colSums(is.na(bank))
colSums(bank == "")
colSums(bank == "unknown")
sum(bank == "unknown")
```


Vemos que los valores misingg estan codificados como "desconocidos".

?Que variables tienen missing?.

```{r check 7}
bank %>% 
  summarise_all(list(~sum(. == "unknown"))) %>% 
  gather(key = "variable", value = "nr_unknown") %>% 
  arrange(-nr_unknown)
```

6 variables tienen al menos 1 valor desconocido.

Antes de decidir como imputar esos valores faltantes. Estudiaremos cada variable y tomaremos una decision despues de las visualizaciones.

### 2. ANaLISIS UNIVARIABLE

#### Age

?Que tipo de personas fueron contactadas durante esta campa?a de marketing?

```{r age}
summary(bank$age)

bank %>% 
  ggplot() +
  aes(x = age) +
  geom_bar() +
  geom_vline(xintercept = c(30, 60), 
             col = "red",
             linetype = "dashed") +
  facet_grid(y ~ .,
             scales = "free_y") +
  scale_x_continuous(breaks = seq(0, 100, 5))
```

En primer lugar, en el grafico anterior apreciamos que los bancos no estan muy interesados en contactar a la poblacion de mas edad.

Aunque, despues del umbral de 60 a?os, la frecuencia relativa es mayor cuando y = 1.
En otras palabras, podemos decir que las personas mayores tienen mas probabilidades de suscribirse a un deposito a plazo.

Tambien podemos dividir la funcion de edad a los 30 a?os para hacer tres clases facilmente interpretables: [0, 30 [, [30, 60 [y [60, + Inf [.
 
Los valores minimo y maximo son 17 y 98, pero podemos esperar nuevas observaciones fuera de este rango.

Estamos reemplazando la variable continua "edad" por una nueva variable categorica.
Podriamos perder algo de informacion de esta transformacion continua a discreta pero no existe un patron en esta variable continua.

Recofificar esta variable  facilitara la interpretacion mas adelante.

```{r age discrete}
bank = bank %>% 
  mutate(age_discrete = if_else(age > 60, "high", if_else(age > 30, "mid", "low")))
```


Realizamos una tabla de contigencia con la variable dependiente:

```{r age crosstab}
CrossTable(bank$age_discrete, bank$y)
```

El 45,5% de las personas mayores de 60 a?os contrato  un deposito a plazo frete al 12,2% de adultos jovenes (menores de 30 a?os) y solo el 9.4% entre los clientes entre 30 y 60 a?os.


#### Jobs

?Cuales son los tipos de trabajos representados en nuestros datos?

```{r jobs}
table(bank$job)
```

Tenemos 330 missing:

Tabla de contigencia con nuestra variable respuesta:

```{r jobs crosstab}
CrossTable(bank$job, bank$y)

bank %>% 
  ggplot() +
  geom_bar(aes(x =job, fill = y)) +
  xlab("Job") +
  ylab(NULL)

```


Mayor respuesta entre estudiantes (31.4%) y jubilados (25.2%).

Otras clases oscilan entre 6.9% (obreros) y 14.2 (desempleados).

Tambien vemos que podemos ignorar "desconocido". No se ve un gran efecto aqui.


#### Maritial status

?Como esta afectando el estado civil el comportamiento del cliente?

```{r maritial}
table(bank$marital)
```

Tenemos 80 missing.

Realizamos una tabla de contigencia con la variable dependiente:

```{r maritial crosstab}

CrossTable(bank$marital, bank$y)

bank %>% 
  ggplot() +
    geom_bar(aes(x =marital, fill = y)) +
  xlab("Marital status") +
  ylab(NULL)
```

No hay gran efecto del matrimonio. A los solteros (14.0%) les gusta un poco mas decir "si" que a los clientes divorciados (10.3%) o casados (10.2%).

```{r maritial plot}

marriage_table <- table(bank$marital, bank$y)
marriage_tab <- as.data.frame(prop.table(marriage_table, 2))
colnames(marriage_tab) <-  c("marital", "y", "perc")

ggplot(data = marriage_tab, aes(x = marital, y = perc, fill = y)) + 
  geom_bar(stat = 'identity', position = 'dodge', alpha = 2/3) + 
  xlab("Marital")+
  ylab("Percent")
```

#### Education


?Como afecta el nivel de estudios de los clientes a su eleccion?

```{r education}

table(bank$education)
```

Tenemos 1731 missing en esta variable.

Tabla de contigencia con nuestra variable respuesta:

```{r education crosstab}

CrossTable(bank$education, bank$y)

bank %>% 
  ggplot() +
  geom_bar(aes(x =education, fill = y)) +
  xlab("Education Level") +
  ylab(NULL)
```

Parece que existe una correlacion positiva entre la educacion y la contratacion de un deposito a plazo.

Como nos enfrentamos a una situacion de variable dependiente muy desequilibrada, no podemos permitirnos descartar los missing. Esta categoria tiene la frecuencia relativa mas alta de "y = 1" (14.7%)

Podria tener sentido recodificar los missing como "titulares de titulos universitarios", ya que son los mas similares (13,7%) en contratacion.

#### Default

?Cuantas de nuestras clientes estan en default?

```{r default}

table(bank$default)
```

Tenemos 8597 missing en esta variable.

Tabla de contigencia con nuestra variable respuesta:

```{r default crosstab}

CrossTable(bank$default, bank$y)
```

Esta pregunta, aunque util, nos brinda una caracteristica que no es utilizable.
Solo 3 personas respondieron "si" a la pregunta "?Tiene credito en incumplimiento?".
La gente respondio "no" (79.3%) o ni siquiera respondio (20.7%), lo que nos da cero informacion.

#### Housing

?Las clientes tienen hipotecada la vivienda?

```{r housing}

table(bank$housing)
```


Tenemos 990 missing en esta variable.

Tabla de contigencia con nuestra variable respuesta:

```{r housing crosstab}

CrossTable(bank$housing, bank$y)

bank %>% 
  ggplot() +
  geom_bar(aes(x =housing, fill = y)) +
  xlab("Housing") +
  ylab(NULL)
```

No hay mucha variacion observable entre aquellos que tienen prestamos para vivienda (11.6%) y aquellos que no (10.6%). Desconocido en 10.8%.

```{r housing chi}
chisq.test(bank$housing, bank$y)
```

El valor P sugiere que puede estar bien ignorar esta variable en el analisis final por presentar diferencias significativas.

#### Loan

?Los clientes ya tienen un prestamo personal? ?Como afecta eso a la contratacion?

```{r loan}

table(bank$loan)
```

Tenemos 990 missing en esta variable.

Tabla de contigencia con nuestra variable respuesta:

```{r loan crosstab}

CrossTable(bank$loan, bank$y)

loan_table <- table(bank$loan, bank$y)
loan_tab <- as.data.frame(prop.table(loan_table, 2))
colnames(loan_tab) <-  c("loan", "y", "perc")

ggplot(data = loan_tab, aes(x = loan, y = perc, fill = y)) + 
  geom_bar(stat = 'identity', position = 'dodge', alpha = 2/3) + 
  xlab("loan")+
  ylab("Percent")
```

No hay mucha variacion entre 11.3% (para no) y 10.9% (para si).

Comprobando esto matematicamente con una prueba de Chi-cuadrado:

```{r loan chi}
chisq.test(bank$loan, bank$y)
```

El valor P sugiere que esto no es significativo en absoluto.

#### Contact

?Como se contacto a los clientes y hace alguna diferencia?

```{r contact}
table(bank$contact)
```


```{r cantact crosstab}
CrossTable(bank$contact, bank$y)

bank %>% 
  ggplot() +
  geom_bar(aes(x =contact, fill = y)) +
  xlab("Contact") +
  ylab(NULL)
```

Esta variable es realmente interesante; El 14.7% de los respondedores celulares se suscribio a un deposito a plazo, mientras que solo el 5.2% de los respondedores telefonicos lo hicieron.

#### Month

?El mes hace la diferencia?

```{r month crosstab}

CrossTable(bank$month, bank$y)

bank %>% 
  ggplot() +
  aes(x = month, y = ..count../nrow(bank), fill = y) +
  geom_bar() +
  ylab("relative frequency")

month_table <- table(bank$month, bank$y)
month_tab <- as.data.frame(prop.table(month_table, 2))
colnames(month_tab) <-  c("month", "y", "perc")

ggplot(data = month_tab, aes(x = month, y = perc, fill = y)) + 
  geom_bar(stat = 'identity', position = 'dodge', alpha = 2/3) + 
  xlab("Month")+
  ylab("Percent")

```

La mayoria de las llamadas fueron en mayo, pero hay una mayor cobertura en marzo, septiembre, octubre y diciembre.

Tambien notamos que no se ha hecho ningun contacto durante enero y febrero.

El pico mas alto ocurre durante mayo, con el 33.4% del total de contactos, pero tiene la peor proporcion de contrataciones sobre las personas contactadas (6.5%).

#### Day of the week

?Importa el dia de la semana?

```{r week crosstab}
CrossTable(bank$day_of_week, bank$y)

bank %>% 
  ggplot() +
  aes(x = day_of_week, y = ..count../nrow(bank), fill = y) +
  geom_bar() +
  ylab("relative frequency")
```


Las llamadas no se realizan durante los dias de fin de semana.
Si suponemos que las llamadas se distribuyen de manera uniforme entre los diferentes dias de la semana, los jueves tienden a mostrar mejores resultados (12.1% de los suscriptores entre las llamadas realizadas este dia) a diferencia de los lunes con solo el 9.9% de las llamadas exitosas.

Sin embargo, esas diferencias son peque?as, lo que hace que esta caracteristica no sea tan importante.


#### Duration

Dado que el objetivo es buscar los mejores candidatos que tengan las mejores probabilidades de contratar un deposito a plazo, la duracion de la llamada no se puede conocer antes. Por lo tanto, recomendamos que se elimine esta caracteristica.


```{r duration}

mean(bank$duration[bank$y == "no"])
mean(bank$duration[bank$y == "yes"])
max(bank$duration[bank$y == "no"])
min(bank$duration[bank$y == "yes"])
```


#### Campaign

Miramos la frecuencia de contacto con los clientes:

```{r campaign}

bank %>% 
  ggplot() +
  aes(x = campaign) +
  geom_bar() +
  facet_grid(y ~ .,
             scales = "free_y") +
  scale_x_continuous(breaks = seq(0, 50, 5))
```

Llamar a la misma persona mas de diez veces durante una sola campa?a de marketing parece excesivo.
Los consideraremos como valores atipicos, incluso si el acoso de marketing es algo real.
Sin embargo, podemos ver que en el cuadro anterior el acoso no funciona en absoluto.

Quitamos outlier:

```{r campaign trim}

bank <- bank %>%   
    filter(campaign <= 10) 

bank %>% 
  ggplot() +
  aes(x = campaign) +
  geom_bar() +
  facet_grid(y ~ .,
             scales = "free_y") +
  scale_x_continuous(breaks = seq(0, 10, 1))
```

Truncated Cross-tab with our dependent variable:

```{r campaign crosstab}

CrossTable(bank$campaign, bank$y)

bank %>% 
  ggplot() +
  geom_mosaic(aes(x = product(y, campaign), fill = y)) 
  xlab("Campaign") 
```


Hay un patron lineal observable que depende de los diferentes valores de Campaign.

#### Pdays

?Con que frecuencia se contacta a los clientes? ?Eso hace una diferencia?

```{r pdays}

table(bank$pdays)

mean(bank$pdays[bank$y == "no"])
mean(bank$pdays[bank$y == "yes"])
max(bank$pdays[bank$y == "no"])
min(bank$pdays[bank$y == "yes"])
min(bank$pdays[bank$y == "no"])
max(bank$pdays[bank$y == "yes"])
```

La idea de contacto con los clientes, en general, parece mas importante que los dias pasados.

El valor 999 significa que el cliente no fue contactado previamente. V

Los clientes que no hayan sido contactados en una campa?a anterior seran etiquetados "0" en la variable pdays_dummy

```{r pdays dummy}

bank <- bank %>% 
  mutate(pdays_dummy = if_else(pdays == 999, "0", "1"))

CrossTable(bank$pdays_dummy, bank$y)

bank %>% 
  ggplot() +
  geom_mosaic(aes(x = product(y, pdays_dummy), fill = y)) +
  xlab("pdays")
```


Volver a conectar a un cliente despues de una campa?a anterior parece aumentar las probabilidades de contratacion

#### Previous

?Cual es el numero de contactos realizados antes de esta campa?a y para cada cliente?

```{r previous}

table(bank$previous)

CrossTable(bank$previous, bank$y)

bank %>% 
  ggplot() +
  geom_mosaic(aes(x = product(previous), fill = y)) +
  xlab("Previous") 
```


Incluso un contacto mejora la probabilidad de "si" (de 8.8% a 21.2%)..

Optamos por dummificar esta variable:

```{r previous bins}

bank <- bank %>% 
  mutate(previous_binned = if_else(previous >=  2, "2+", if_else(previous == 1, "1", "0")))

CrossTable(bank$previous_binned, bank$y)
```

Parece que 2+ contactos aumentan la probabilidad al 50%

Como ha demostrado el analisis de la variable pdays_dummy, volver a contactar a alguien aumentara las posibilidades de contratar.

?Podemos decir que el acoso a largo plazo funciona a diferencia del acoso a corto plazo?


#### Poutcome

```{r poutcome}

table(bank$poutcome)

CrossTable(bank$poutcome, bank$y)

bank %>% 
  ggplot() +
  geom_mosaic(aes(x = product(poutcome), fill = y)) +
  xlab("Previous Outcome")
```

El 65,1% de las personas que ya contrataron un deposito a plazo despues de un contacto anterior han aceptado hacerlo nuevamente.

Incluso si se les nego antes, todavia estan mas entusiasmados de aceptarlo (14.2%) que las personas que no han sido contactadas antes (8.8%).

Entonces, incluso si la campa?a anterior fue un fracaso, volver a contactar a las personas parece importante.

### 2. ANaLISIS BIDIMENSIONAL

#### Tasa de empleo, IPC, indice de confianza del consumidor, tasa Euribor a 3 meses, numero de empleados en el banco

Estas cinco variables continuas son indicadores sociales y economicos. Se supone que estan altamente correlacionados. Calculemos la matriz de correlacion.

```{r bivariate}

bank %>% 
  select(emp.var.rate, cons.price.idx, cons.conf.idx, euribor3m, nr.employed) %>% 
  cor() %>% 
  corrplot(method = "number",
           type = "upper",
           tl.cex = 0.8,
           tl.srt = 45,
           tl.col = "black")
```

Tres variables muestran un coeficiente de correlacion superior a 0,90.
Vamos a averiguar que variables  deben eliminarse para aligerar esta matriz de correlacion.

emp.var.rate no tiene sentido. No tendria sentido para los bancos variar los empleados antes de cada campa?a. Lo eliminaremos para suavizar las correlaciones entre nuestras 5 variables.

euribor3m y nr.employed estan altamente correlacionados (0.95), mantenemos ambas caracteristicas.
Esta es probablemente una correlacion espuria, el tama?o del banco (numero de empleados) no es reactivo a la tasa euribor.

## 3.CONCLUSIoN

Hasta ahora, hemos:
  
1. Se eliminaron cuatro variables:
      default (lack of variability),
      housing (lack of information),
      loan (lack of information),
      and emp.var.rate (lack of significance),
2. Dummificamos dos variables: 
      pdays (into pdays_dummy),
      and previous (into previous_binned).
3. Reenmarcado una variable:
      campaign because it had outliers.
4. Detected but kept two correlation issues:
      nr.employed with euribor3m,
      and poutcome with pdays_dummy.


La exploracion de datos termina aqui, preparemos el dataset para realizar analisis mas sofisticados:


```{r dupe}
bank_data <- bank
```


Eliminar y transformar missing:

```{r unknown removal}
bank_data <- bank_data %>% 
  filter(job != "unknown")

bank_data <- bank_data %>% 
  filter(marital != "unknown")

bank_data = bank_data %>% 
  mutate(education = recode(education, "unknown" = "university.degree"))
```

Convertir nuestras variables en factores con niveles ordenados (variables ordinales)

```{r ordinal}

bank_data$contact <- factor(bank_data$contact, order = TRUE, levels =c('telephone', 'cellular'))
bank_data$education <- factor(bank_data$education, order = TRUE, levels =c('illiterate','basic.4y', 'basic.6y','basic.9y', 'high.school','professional.course','university.degree'))
bank_data$age_discrete <- factor(bank_data$age_discrete, order = TRUE, levels =c('low', 'mid','high'))
bank_data$job <- factor(bank_data$job, order = TRUE, levels =c('blue-collar', 'services','entrepreneur', 'housemaid', 'self-employed','technician', 'management','admin.','unemployed', 'retired','student'))
bank_data$marital <- factor(bank_data$marital, order = TRUE, levels =c('married', 'divorced', 'single'))
bank_data$month <- factor(bank_data$month, order = TRUE, levels =c('mar', 'apr','may', 'jun','jul', 'aug', 'sep','oct', 'nov','dec'))
bank_data$previous_binned <- factor(bank_data$previous_binned, order = TRUE, levels =c('0', '1','2+'))
bank_data$poutcome <- factor(bank_data$poutcome, order = TRUE, levels =c('nonexistent', 'failure','success'))
```



