---
title: "Caso practico"
output:
  word_document: default
  html_document:
    df_print: paged
---

```{r}
knitr::opts_chunk$set(echo = TRUE)
```

## 1. Investigación

Investiga las funciones principales para realizar contrastes de hipótesis del paquete pwr:

### Solución:

https://cran.r-project.org/web/packages/pwr/pwr.pdf

https://www.rdocumentation.org/packages/pwr/versions/1.3-0/topics/pwr-package

## 2. Test AB

La empresa XYZ es un sitio de comercio electrónico mundial con versiones localizadas del sitio. Un científico de datos en XYZ notó que los usuarios con sede en España tienen una tasa de conversión mucho más alta que cualquier otro país de habla hispana.Se nos pide que:

* a) Confirme que la prueba es realmente negativa. Es decir, parece que la versión anterior del sitio con una sola traducción en España y Latinoamérica funciona mejor

* b) Explica por qué eso podría estar sucediendo.¿Suficiencia muestral?¿Sesgo de selección?


```{r}
library(tidyverse)
test <- read_csv("test_table.csv")
user <- read.csv("user_table.csv")
```

### Solución:

Preprocesado de los datos:

```{r}
library(dplyr) # Data wrangling
library(magrittr) # Pipes %>% , %<>% 
```


La función glimpse nos extrae un descriptivo de los datos:

```{r}
glimpse(test)
```


```{r}
glimpse(user)
```

Unimos las dos tablas para obtener información completa.
```{r}
df <-left_join(test,user,by = "user_id")  
df <- df  %<>% filter(country != "Spain") 
```


* a) Confirme que la prueba es realmente negativa. 

En primer lugar, calculamos la tasa de conversión promedio entre la prueba y el grupo de control.

```{r}
df %>% group_by(test) %>%  summarize(mean_conversion = mean(conversion))
```

El resultado muestra que la tasa de conversión cae del 4,8% al 4,3%, lo que significa una caída del 10%. Hacemos una prueba t para confirmar si esta diferencia es estadísticamente significativa.

```{r}
t.test(df$conversion[df$test==1],df$conversion[df$test==0],alternative = "less")
```

Dado que el valor p es inferior al umbral de 0.05, podemos rechazar la hipótesis nula y decir que la prueba es realmente negativa, excepto en el caso del diseño del experimento de sesgo o la falta de datos.

* b) Explica por qué eso podría estar sucediendo.¿Suficiencia muestral?¿Sesgo de selección?


Análisis sobre suficiencia muestral:

```{r}
#p1: mean conversion rate for control group
#p2: mean conversion rate for test group
power.prop.test(p1=0.048,p2=0.043, sig.level = 0.05,power=0.8)
```

Esto significa que necesitamos alrededor de 27268 observaciones para estar seguros de que las dos tasas de conversión son significativamente diferentes.Por lo que podemos decir que el tamaño de la muestra es lo suficientemente grande.

Análisis sobre sesgo de selección:

```{r}
df %>% 
  group_by(country) %>% 
  summarize(test_conversion = mean (conversion[test==1]),
            control_conversion = mean (conversion[test==0]),
            p_value = t.test (conversion[test==1],conversion[test==0])$p.value) 
```


Podemos aceptar¡ que la prueba es no significativa con un valor de p> umbral de 0.05.

En conclusión, dado el hecho de la selección de sesgo, no podemos dar la conclusión sobre la diferencia entre las dos versiones y que una traducción localizada no empeoró las cosas cuando el equipo concluyó.

  
## 3. Problema de Encuestas

Supongamos que la empresa para la que trabajamos está en un proyecto de creación de un producto.,
Una de las tareas del proyecto es realizar una encuesta de opinión sobre el
grado de aceptación que tendría esta nuevo producto en el mercado.  De entre todas
las personas participantes en el proyecto, te toca a ti, llevarla a cabo y redactar esta parte del informe final. Claro que el coste de la encuesta depende del número $n$ de entrevistas que se realicen y el
error de las proporciones de las contestaciones disminuye cuando $n$ aumenta. Como no sabes
cuánto dinero está dispuesto a gastar tu jefe, tabula los tamaños muestrales para los
errores $\pm 5\%, \pm 3\%, \pm 2\%,\pm 1\%$, y para niveles de confianza $0.95$ y $0.99$,
suponiendo el peor caso. Añade un comentario para que el equipo de dirección del proyecto,
en el que hay componentes ignorantes en  materia de encuestas, vea como quedarían redactado
los datos técnicos de la encuesta, y pueda decidir  el tamaño muestral leyendo tu informe.

### Solución

```{r}
sample_size=function(error,p=0.5,alpha=1-0.95){
  A0=2*error
n=ceiling(qnorm(1-alpha/2)^2/A0^2)
n
}
```

Aplicamos la función

```{r}
sample_size(c(0.05,0.03,0.02,0.01))
```

Podemos presentar los resultados en una bonita tabla para  el nivel de confianza $0.95$

```{r}
tabla_n=data.frame(error=c(0.05,0.03,0.02,0.01),
                   n=sample_size(c(0.05,0.03,0.02,0.01),alpha=1-0.95), conf.level=0.95)
tabla_n
```

y otra bonita tabla para  el nivel de confianza $0.99$

```{r}
tabla_n=data.frame(error=c(0.05,0.03,0.02,0.01),
                   n=sample_size(c(0.05,0.03,0.02,0.01),alpha=1-0.99), conf.level=0.99)
tabla_n
```


## 4. Problemas audiencia de la tele

Se han medido los siguientes valores (en miles de personas) para la audiencia de un
programa de televisión en distintos días (supuestos igualmente distribuidos e
independientes):

$$521, 100, 593, 535, 488, 317, 206, 639, 866, 624.$$

Construir un intervalo de confianza del $90$\%, para la audiencia poblacional media y otro para la varianza poblacional, bajo la hipótesis de que la población de audiencias sigue unaley normal.

### Solución

Nos dicen que la población es normal así que todo es más fácil, Cargamos los datos de la muestra

```{r}
muestra=c(521, 100, 593, 535, 488, 317, 206, 639, 866, 624)
muestra
```

El intervalos para $\mu$  lo calcularemos con la función `t.test` y con la siguiente fómula:

```{r}
t.test(muestra,conf.level = 0.95)$conf.int
n=length(muestra)
n
alpha=1-0.95
alpha
media=mean(muestra)
media
stilde=sd(muestra)
stilde
IC=c(media-qt(1-alpha/2,df=n-1)*stilde/sqrt(n),media+qt(1-alpha/2,df=n-1)*stilde/sqrt(n))
IC
```

El intervalo para $\sigma^2$ lo calculamos con el paquete `EnvStats`

```{r}
EnvStats::varTest(muestra,conf.level=0.95)$conf.int
```


## 5. Campaña marketing

Una empresa dedica a la fabricación de cervezas realizo una campaña de marketing a dos muestras independientes de clientes,en Madrid y Narcelona, para vender una nueva cerveza con sabos de cereza. La campaña de Madrid tuvo un tamaño $n_1=500$  y 
$200$ clientes compraron mientras que  en Barcelona se realizo la campaña a $n_2=750$ y se obtuvo un resultado de $210$ ventas

Se pide:

1. Construir una matriz 2 por 2 que contenga en filas los valores de Madrid y Barcelona y por columnas las respuestas Sí y No
3. Con la función `prop.test` contrastar si las proporciones por ciudades son iguales o distintas.  
4. Resolver el contraste con el $p$-valor y obtener e interpretar un intervalo de confianza del 95 para la diferencia de proporciones.

### Solución:

```{r}
datos=matrix(c(200,300,210,540),nrow=2,byrow = TRUE)
dimnames(datos)=list(c("Madrid","Barcelona"),c("Sí","No"))
datos
prop.test(datos)
```

El test exacto de odds-ratio   se calcula con la función

```{r}
fisher.test(datos)
```

En ambos casos se rechaza la hipótesis nula

El intervalo de confianza es para la odds-ratio $\frac{\frac{p1}{1-p1}}{\frac{p2}{1-p2}}$. Así que el intervalo de confianza debe contener a 1 para que las proporciones sean iguales. 

## 6. Auditor de bombillas

Supongamos que usted es el encargo de verificar la información de las etiquetas de las fabricas de bombillas. En esta caso esta analizando a una empresa afirma que la duración media de las bombilla que fabrica es de más de 10.000 horas. En una muestra de 30 bombillas, se encontró que sólo duran 9.900 horas en promedio. Supongamos que la desviación estándar de la población es de 120 horas. Con una significacion estadística del 0.05, ¿podemos rechazar la afirmación del fabricante?¿Lo daría por bueno?

Solución:

```{r}
xbar = 9900            # Media de nuestra muestra 
mu = 10000            # Valor hipotético 
sigma = 120            # Desviacion estandar de la población 
n = 30                 # Tamaño de la muestra 
z = (xbar-mu)/(sigma/sqrt(n)) 
z                      # Valor del test estadístico
```

Una vez disponemos del valor del test estadístico, calcularemos el valor crítico con una significación estadística del 0.05.

```{r}
alpha = .05            
z.alpha = qnorm(1-alpha) 
-z.alpha                   # Valor crítico
```

El valor del test estadístico es de -4.5644 mientras que el valor crítico para una significación estadística del 0.05 es de -1.6449, por lo tanto, podemos rechazar la afirmación del fabricante. En caso que el valor del test estadístico se hubiese situado por encima de -1.6449 no hubiéramos rechazo la hipótesis nula (es decir, la afirmación del fabricante)
